臺灣高等法院刑事判決
110年度交上易字第213號
上  訴  人  臺灣桃園地方檢察署檢察官 
被      告  劉康晉



上列上訴人因被告過失傷害案件，不服臺灣桃園地方法院110年
度交易字第104號，中華民國110年6月2日第一審判決（聲請簡易
判決處刑案號：臺灣桃園地方檢察署109年度偵字第1202號），
提起上訴，本院判決如下：
    主  文
上訴駁回。
    理  由
一、公訴意旨略以：被告劉康晉於民國108年6月11日晚間，駕駛
    車牌號碼0000-00號（聲請簡易判決處刑書漏載為0000-0號
    ，應予更正）自用小貨車，由桃園市中壢區中園路由內壢交
    流道往中華路2段方向行駛，於當日晚間6時37分許，駛至中
    壢區中園路與福州二街丁字岔路口欲左轉時，本應注意汽車
    行駛至交岔路口，轉彎車應讓直行車先行，而依當時天候雨
    、夜間有照明、柏油路面濕潤無缺陷、無障礙物，並無不能
    注意之情事，竟疏於注意，未禮讓直行車先行，適告訴人林
    敬堂騎乘車牌號碼000-000號普通重型機車自對向沿外側車道
    直行駛至，一時閃避不及，緊急煞車自行控車失當倒地滑行
    ，告訴人因而受有右鎖骨尾端骨折合併肩峰韌帶斷裂之傷害
    ，因認被告涉犯刑法第284條前段之過失傷害罪嫌等語。
二、按犯罪事實應依證據認定之，無證據不得認定犯罪事實。不
    能證明被告犯罪，應諭知無罪之判決，刑事訴訟法第154條
    第2項、第301條第1項分別定有明文。次按事實之認定，應
    憑證據，如未能發現相當證據，或證據不足以證明，自不能
    以推測或擬制之方法，以為裁判基礎；認定不利於被告之事
    實，須依積極證據，苟積極證據不足為不利於被告事實之認
    定時，即應為有利於被告之認定，更不必有何有利之證據；
    認定犯罪事實所憑之證據，雖不以直接證據為限，間接證據
    亦包括在內；然而無論直接或間接證據，其為訴訟上之證明
    ，須於通常一般之人均不致有所懷疑，而得確信其為真實之
    程度者，始得據為有罪之認定，倘其證明尚未達到此一程度
    ，而有合理之懷疑存在，無從使事實審法院得有罪確信時，
    法院即應諭知被告無罪之判決（最高法院40年台上字第86號
    、76年台上字第4986號分別著有判例可資參照）。又按刑事
    訴訟法第161條規定：檢察官就被告犯罪事實，應負舉證責
    任，並指出證明之方法。因此，檢察官對於起訴之犯罪事實
    ，應負提出證據及說服之實質舉證責任。倘其所提出之證據
    ，不足為被告有罪之積極證明，或其指出證明之方法，無從
    說服法院以形成被告有罪之心證，基於無罪推定之原則，自
    應為被告無罪判決之諭知（最高法院92年度台上字第128號
    判例參照），於無罪推定原則下，被告對於檢察官所指出犯
    罪嫌疑之事實，並無義務證明其無罪，即所謂「不自證己罪
    原則」，而應由檢察官負提出證據及說服之責任，如檢察官
    無法舉證使達有罪判決之確信程度，以消弭法官對於被告是
    否犯罪所生之合理懷疑，自屬不能證明犯罪，即應諭知被告
    無罪。再按證據之取捨及證據證明力如何，均屬事實審法院
    得自由裁量、判斷之職權，苟其此項裁量、判斷，並不悖乎
    通常一般之人日常生活經驗之定則或論理法則，且於判決內
    論敘其何以作此判斷之心證理由者，即不得任意指摘其為違
    法（最高法院91年度台上字第2395號判決意旨參照）。
三、公訴意旨認被告涉犯上開刑法第284條前段之過失傷害罪嫌
    ，無非係以證人即告訴人於警詢時及偵查中證述、道路交通
    事故現場圖、道路交通事故調查報告表㈠、㈡、診斷證明書、
    監視器錄影檔案畫面翻拍照片、現場及車損照片、桃園市政
    府車輛行車事故鑑定會鑑定意見書等為其主要論據。
四、訊之被告固不否認於上揭時間、地點，其駕駛車牌號碼0000
    -00號自用小客貨車左轉，告訴人騎乘車牌號碼000-000號普
    通重型機車自對向沿外側車道直行駛至案發地點，緊急煞車
    自行控車失當倒地滑行，因而受有右鎖骨尾端骨折合併肩峰
    韌帶斷裂之傷害等事實，惟堅詞否認有何過失傷害犯行，辯
    稱：伊左轉時車速很慢，左轉進去汽車廠之後，也沒有發生
    碰撞，所以也沒有發現發生車禍，是4至5天之後，經警察通
    知才知道本件車禍，伊沒有過失等語。
五、經查：
　㈠被告於108年6月11日晚間，駕駛車牌號碼0000-00號自用小客
    貨車，由桃園市中壢區中園路由內壢交流道往中華路2段方
    向行駛，於當日晚間6時37分許，駛至中壢區中園路與福州
    二街丁字岔路口左轉，斯時天候雨、夜間有照明、柏油路面
    濕潤無缺陷、無障礙物，並無不能注意之情事，適告訴人騎
    乘車牌號碼000-000號普通重型機車自對向沿外側車道直行
    駛至案發地點，緊急煞車自行控車失當倒地滑行，告訴人因
    而受有右鎖骨尾端骨折合併肩峰韌帶斷裂之傷害等事實，業
    據被告於本院審理中所不爭執（見本院卷第43至44、63頁）
    ，核與告訴人於警詢及偵查中指訴情節大致相符（見偵卷第
    25、80頁），並有新國民醫療社團法人新國民醫院診斷證明
    書、道路交通事故現場圖、道路交通事故調查報告表㈠、㈡、監
    視器錄影檔案畫面翻拍照片、現場及車損照片等件在卷可稽
    （見偵卷第31、33至37、41至51頁），堪以認定。
　㈡證人即告訴人固於警詢時先指稱：當時伊行駛中園路往內壢
    交交流道方向外側車道直行，於中園路與福州二街口，當時
    伊行向燈號正要黃燈，對向1輛自小客車由中園路左轉要往T
    OYOTA中壢服務廠方向，突然穿越馬路，伊發現時距離對方
    大約3公尺，伊就緊急煞車滑倒，車子沒有碰到對方，右側
    車身車損，伊右手骨頭移位需要開刀、腳步擦傷等語（見偵
    卷第23頁）；復於偵查中指稱：伊沿中園路往大江方向直行
    騎過去，看到1輛車子停在對向，伊過去時，對方突然加速
    轉彎過去，伊因為被告轉彎，才煞車自摔等語（見偵卷第80
    頁），然此為被告於原審審理中所否認，並供稱：伊左轉時
    車速很慢等語（見原審卷第43頁），則告訴人單一指訴被告
    有駕駛上開自用小客貨車突然左轉之行為乙節，是否可採，
    即非無疑。
　㈢又原審依職權勘驗現場監視器錄影檔案，勘驗結果如下：
　　⒈108年6月11日18時37分23秒，告訴人所駕機車之機車中間
      部位駛至其之近端斑馬線前端，而被告所駕自小客貨車在
      中園路與福州二街丁字交岔路口之桃苗汽車保養廠對面之
      中園路車道之中央分隔島缺口處進行左轉，且其車身已占
      據中園路之告訴人行向車道之內側車道向上開路口之延伸
      ，此時告訴人前方視線無礙，可以看見其前方之被告所駕
      自小客貨車之動態，而此時告訴人與被告間之距離約有36
      .4公尺之遠（可見卷附之Google實景圖及地圖）。如勘驗
      照片1。
　　⒉同日18時37分23秒，告訴人所駕機車之後車輪駛至其之近
      端斑馬線前端，而被告所駕自小客貨車仍在上開位置。如
      勘驗照片2。
　　⒊同日18時37分24秒，告訴人所駕機車續往前行駛，被告所
      駕自小客貨車續行左轉，如勘驗照片3至4。嗣被告所駕自
      小客貨車已行將進入桃苗汽車保養廠，後車輪已壓至上開
      路口之路邊紅線，而告訴人所駕機車此時前車輪約在其遠
      端斑馬線前端，告訴人此時顯然尚未煞車，其之後車尾燈
      並未亮起。如勘驗照片5。
　　⒋同日18時37分25秒，告訴人此時始煞車，可以看見其後車
      尾燈亮起，其所駕機車立即失去平衡而向右倒地，而被告
      所駕自小客貨車此時已駛入桃苗汽車保養廠，車輛後端在
      路面邊緣之外。如勘驗照片6。
　　此有原審勘驗筆錄及其檢附監視器錄影檔案畫面翻拍照片等
    件在卷可參（見壢交簡卷第15至27頁）；參酌前引之監視器
    錄影檔案翻拍照片所示可知，被告駕駛上開自用小客貨車至
    案發地點左轉時，告訴人所騎乘之上開普通重型機車尚未進
    入三岔路口，與案發地點尚有一定距離；迨被告駕駛上開自
    用小客貨車完成左轉彎並進入TOYOTA中壢服務廠時，告訴人
    所騎乘之上開普通重型機車甫駛過遠端斑馬線，並立即緊急
    煞車而失去平衡向右摔車，然斯時被告所駕駛上開自用小客
    貨車既已駛入TOYOTA中壢服務廠，縱使告訴人騎乘上開普通
    重型機車逕自直行，未為任何應變之行為，亦不會與被告所
    駕駛上開自用小客貨車發生碰撞，則告訴人斯時立即緊急煞
    車而摔車，顯係其一己應變不當所致，難認被告有何過失行
    為。
　㈣至桃園市政府車輛行車事故鑑定委員會於109年4月20日以桃
    交鑑字第1090002220號函出具鑑定意見書（見偵卷第91至96
    頁）、桃園市政府交通局於110年3月2日以桃交運字第11000
    10009號函送桃園市車輛行車事故鑑定覆議委員會鑑定覆議
    意見書（見壢交簡卷第41至45頁），雖均認告訴人駕駛普通
    重型機車，自行控車失當倒地滑行，與被告駕駛自用小客貨
    車，左轉彎車未讓直行車先行，均為肇事原因。然按鑑定機
    關所為之鑑定，雖足為證據資料之一種，惟其證明力如何，
    法院仍得本於職權予以判斷，不受鑑定結論之拘束（最高法
    院99年度台上字第6293號判決意旨參照）。故審理法院得他
    項證據資料為判斷者，並無受鑑定機關鑑定之拘束。查，桃
    園市政府車輛行車事故鑑定委員會、桃園市車輛行車事故鑑
    定覆議委員會為前開鑑定、覆議時，均以告訴人前開警詢及
    偵查中單一指訴為其鑑定及覆議之主要佐證資料，然告訴人
    所指稱被告有駕駛上開自用小客貨車突然左轉之行為乙節，
    為告訴人片面之指訴，且為被告所否認，復無其他證據可資
    佐證，已如前述，則上開鑑定及覆議意見之參酌資料，即有
    疑問而無從確定，則桃園市政府車輛行車事故鑑定委員會鑑
    定意見書、桃園市車輛行車事故鑑定覆議委員會鑑定覆議意
    見書之鑑定意見及覆議意見，是否可採，即非無疑，而無法
    據此為不利被告事實認定之依據，附此敘明。
六、綜上所述，本件檢察官所提出前揭之證據，在訴訟上之證明
    均尚未達到於通常一般之人均不致有所懷疑為真實之程度，
    自無從使本院對於被告所涉之上開過失傷害得有罪之確信。
    此外，又無其他證據足資證明被告確有檢察官所指前開過失
    傷害之犯行，不能證明被告犯罪，依法應為被告無罪之諭知
    。
七、上訴駁回之理由：
    原審審理結果，認無積極證據足資證明被告有檢察官所指前
    開過失傷害犯行，而為被告此部分無罪之諭知，尚無不合。
    檢察官上訴意旨略以：㈠被告於108年6月11日晚間，駕駛車牌
    號碼0000-00號自用小客貨車，由桃園市中壢區中園路由內壢
    交流道往中華路2段方向行駛，於當日晚間6時37分許，駛至
    中壢區中園路與福州二街丁字岔路口欲左轉時，適告訴人林
    敬堂騎乘車牌號碼000-000號普通重型機車自對向沿外側車道
    直行駛至，一時閃避不及，緊急煞車自行控車失當倒地滑行
    ，告訴人因而受有右鎖骨尾端骨折合併肩峰韌帶斷裂之傷害
    ，此部分事實業經被告坦承不諱，並有道路交通事故現場圖
    、道路交通事故調查報告表㈠、㈡、診斷證明書1紙、監視錄影
    畫面及現場照片等附卷可稽，堪以認定。㈡再者，被告駕駛
    車輛於交岔路口左轉彎，本應注意對向往來車輛之動態、狀
    況，並禮讓直行車先行，卻疏未注意貿然左轉，致告訴人緊
    急煞車失控倒地，雖雙方未發生碰撞，然仍無解於被告注意
    義務之違反乃造成告訴人倒地受傷之原因，就此，桃園市政
    府車輛行車事故鑑定會鑑定意見書亦同此見解。是原審之判
    決實有違誤，應予撤銷改判云云。惟本院衡酌本件檢察官所
    舉前開證據，尚無法使本院形成被告確有檢察官所指過失傷
    害犯行之有罪心證。原判決對於卷內訴訟資料，均已逐一剖
    析，參互審酌，仍無從獲得被告此部分有罪之心證，因而為
    有利被告之認定，於法核無違誤。檢察官上訴指摘原判決無
    罪諭知為不當，僅係就原審依職權為證據取捨及心證形成之
    事項，重為爭執，難認可採，故其上訴為無理由，應予以駁
    回。　　
據上論斷，應依刑事訴訟法第368條，判決如主文。 
本案經檢察官王以文聲請簡易判決處刑，檢察官楊尉汶提起上訴
，檢察官陳正芬到庭執行職務。
中　　華　　民　　國　　110 　年　　9 　　月　　29　　日
                  刑事第二十三庭審判長法  官  許永煌
                                      法  官  黃美文
                                      法  官  雷淑雯
以上正本證明與原本無異。
不得上訴。
                                      書記官  林立柏
中　　華　　民　　國　　110 　年　　10　　月　　5 　　日